【裁判字號】    97,易,1166
【裁判日期】    970708
【裁判案由】    詐欺
【裁判全文】
臺灣士林地方法院刑事判決              97年度易字第1166號
公  訴  人  臺灣士林地方法院檢察署檢察官
被      告  丁○○
上列被告因詐欺案件，經檢察官提起公訴（97年度偵字第4733、
5127號），本院判決如下：
    主  文
本件公訴不受理。
    理  由
一、本件公訴意旨略以：被告丁○○雖預見將自己在金融機構開
    立之帳戶提供予不熟識之他人使用，可能幫助犯罪集團掩飾
    或隱匿犯罪所得財物，致使被害人及警方追查無門，而使犯
    罪集團遂行詐欺犯行，竟仍基於幫助詐欺之不確定犯意，依
    循其在網際網站上所認識某真實姓名年籍不詳綽號「鳳梨」
    之人之指示，於民國97年1 月11日，在臺中市○○路與自由
    路口，交付其所有國泰世華商業銀行（下稱國泰世華商銀）
    五權分行帳號000-000000000000號之存摺及提款卡予「鳳梨
    」之人，幫助以該人等為成員之詐欺犯罪集團遂行詐欺犯行
    。嗣該犯罪集團成員即基於詐欺之犯意，在網際網路上任意
    刊登廣告或發送郵件，散布可代為申辦信用貸款之訊息，使
    乙○○、戊○○、丙○○及何洛霆等人在網際網路上或於接
    收電子郵件訊息後，分別上網申請或留下相關聯絡資料，稍
    頃即有附表所示之人，以電話向乙○○、戊○○、丙○○及
    何洛霆等人佯稱可代為申辦貸款，惟需匯款如附表所示之相
    關代辦費用等云云，致乙○○、戊○○、丙○○及何洛霆等
    人信以為真，陷於錯誤，而先後於附表所示之時日匯款至丁○○所有上揭帳戶內，因認被告涉犯刑法第30條、第339 條
    第1 項之幫助詐欺罪嫌等語。
二、按同一案件繫屬於有管轄權之數法院者，由繫屬在先之法院
    審判之。但經共同之直接上級法院裁定，亦得由繫屬在後之
    法院審判。刑事訴訟法第8 條定有明文。而依刑事訴訟法第
    8 條之規定不得為審判者，應諭知不受理之判決，並得不經
    言詞辯論為之，刑事訴訟法第303 條第7 款、第307 條分別
    定有明文。
三、查本件被告丁○○可預見出賣自己帳戶供他人使用，其帳戶
    將可能淪為他人用以行詐欺犯罪之工具，仍基於縱使有他人
    持其請領之金融帳戶以詐欺取財，亦不違背其本意之幫助詐
    欺之犯意，於97年1 月11日許，在臺中市○○路與自由路之
    交岔路口附近，以不詳代價，將其所有國泰世華商業銀行五
    權分行帳號第000000000000號帳戶，連同存摺、提款卡、印
    章及密碼等物，交付予真實姓名、年籍不詳、綽號「鳳梨」
    之成年男子，幫助其所屬詐欺集團利用此帳戶詐取他人財物
    。而該詐欺集團取得上開帳戶後，即意圖為自己不法之所有
    ，於同年1 月11日發送可代為申辦貸款之電子郵件廣告予乙○○、戊○○及何洛霆，乙○○等3 人遂分別依電子郵件上
    之聯絡電話與對方聯絡，對方均稱必須收手續費及保證金才
    能辦理貸款，致使乙○○等3 人誤信為真而陷於錯誤，乙○○於97年1 月14日，匯款新臺幣3 萬元；戊○○於同年月15
    日，匯款1 萬1000元；何洛霆於同日，匯款7200元至丁○○
    之上開帳戶等情，業經臺灣臺中地方法院檢察署檢察官於97
    年5 月30日以97年度偵字第11111 號聲請簡易判決處刑（見
    卷附聲請簡易判決處刑書），於97年6 月12日繫屬臺灣臺中
    地方法院，為該院97年度中簡字第1992號案件審理中，有該
    案聲請簡易判決處刑書及臺灣高等法院被告前案紀錄表各1
    份在卷可稽。公訴人就同一案件於97年5 月31日以97年度偵
    字第4733、51 27 號提起公訴，而於97年6 月16日始繫屬於
    本院，有本院收狀章蓋在卷附之臺灣士林地方法院檢察署97
    年6 月16日甲○清法97偵4733字第6786號函上可證，依照前
    開規定，應由繫屬在先之臺灣臺中地方法院審理，本件應不
    經言詞辯論，逕為不受理之判決。
據上論斷，應依刑事訴訟法第303 條第7 款、第307 條，判決如
主文。
中    華    民    國    97    年    7     月    8     日
                  刑事第六庭審判長法  官  楊得君
                                  法  官  許永煌
                                  法  官  周明鴻
以上正本證明與原本無異。
如不服本判決應於判決送達後10日內向本院提出上訴狀，其未敘
述上訴之理由者並得於提起上訴後20日內向本院補提理由書 (均
須按他造當事人之人數附繕本)。
                                  書記官  丁梅芬
中    華    民    國    97    年    7     月    8     日
附表：
  ┌──┬───┬───────┬──────┬─────────┐
  │編號│被害人│   詐騙方法   │轉帳時間、地│轉帳金額及轉入銀行│
  │    │      │              │點          │（新臺幣）        │
  ├──┼───┼───────┼──────┼─────────┤
  │ 1  │吳恩涵│於乙○○在網際│97年 1月14日│匯款30,000元至被告│            │
  │    │      │網路上獲知代為│下午 1時許，│所有前揭國泰世華商│
  │    │      │申請貸款之訊息│在臺北市內湖│銀五權分行之帳戶內│
  │    │      │，並與該詐騙集│區○○路 ○段│。                │
  │    │      │團聯繫後，即有│174 巷12號國│                  │
  │    │      │某一真實姓名年│泰世華商銀，│                  │
  │    │      │籍不詳自稱「崔│以臨櫃匯款之│                  │
  │    │      │先生」之人向其│方式為之。  │                  │
  │    │      │謊稱，須另行匯│            │                  │
  │    │      │款代辦費用云云│            │                  │
  │    │      │，致吳恩涵陷於│            │                  │
  │    │      │錯誤。        │            │                  │
  ├──┼───┼───────┼──────┼─────────┤
  │ 2  │戊○○│於戊○○在網際│於97年 1月15│先後轉帳、臨櫃匯款│
  │    │      │網路上獲知代辦│日，在高雄市│6,050元、16,200 元│
  │    │      │信用貸款之訊息│博愛一路 366│及11,000，計33,250│
  │    │      │，並與該詐騙集│號國泰世華商│元至被告所有前揭戶│
  │    │      │團聯繫後，即有│銀，先後以操│內。              │
  │    │      │某一真實姓名年│作 ATM轉帳及│                  │
  │    │      │籍不詳自稱「林│臨櫃匯款之方│                  │
  │    │      │代書」之人向其│式為之。    │                  │
  │    │      │謊稱，須另行匯│            │                  │
  │    │      │款手續費及法院│            │                  │
  │    │      │公證費用云云，│            │                  │
  │    │      │致戊○○陷於錯│            │                  │
  │    │      │誤。          │            │                  │
  ├──┼───┼───────┼──────┼─────────┤
  │ 3  │丙○○│丙○○於其電子│於97年 1月15│先後匯款6,050元、1│
  │    │      │郵件內獲知代辦│日，在桃園縣│6,200元及16,200元 │
  │    │      │貸款之訊息，且│中壢市中央四│，計38,450元至被告│
  │    │      │留下相關聯繫資│路國泰世華商│所有前揭帳戶內。  │
  │    │      │料後，即有某一│銀中壢分行，│                  │
  │    │      │真實姓名年籍不│先後以臨櫃匯│                  │
  │    │      │詳自稱「林代書│款之方式為之│                  │
  │    │      │」之人向其謊稱│。          │                  │
  │    │      │，須另行匯款律│            │                  │
  │    │      │師處理費及保證│            │                  │
  │    │      │金云云，致彭凱│            │                  │
  │    │      │堂陷於錯誤。  │            │                  │
  ├──┼───┼───────┼──────┼─────────┤
  │ 4  │何洛霆│何洛霆於其電子│於97年 1月15│匯款 7,200元至被告│
  │    │      │郵件內獲知代辦│日上午10時25│所有前揭帳戶內。  │
  │    │      │貸款之訊息，且│分許，在臺北│                  │
  │    │      │上網申請後，即│縣三芝鄉新庄│                  │
  │    │      │有某一真實姓名│村新路57之23│                  │
  │    │      │年籍不詳自稱「│號三芝郵局，│                  │
  │    │      │邱代書」之人向│以操作 ATM轉│                  │
  │    │      │其謊稱，須另行│帳之方式為之│                  │
  │    │      │匯款代辦費用云│。          │                  │
  │    │      │云，致何洛霆陷│            │                  │
  │    │      │於錯誤。      │            │                  │
  └──┴───┴───────┴──────┴─────────┘


司法院資訊處製作；財團法人民間司法改革基金會備份。
